臺灣基隆地方法院民事判決
110年度訴字第254號
原      告  陳春木  
訴訟代理人  謝育澤律師
被      告  王清榮  


訴訟代理人  侯傑中律師
上列當事人間損害賠償事件，本院於民國111年5月19日言詞辯論
終結，判決如下：
    主  文
被告應容忍原告進入被告所有門牌號碼新北市○○區○○路○○○巷○號
二樓房屋，依社團法人新北市建築師公會民國一百一十一年三月
十七日新北市建師鑑字第一一三號函附漏水損害賠償事件鑑定報
告書「九、結論與建議」項次「（四）」暨「附件十」所載之修
復方式、項目進行漏水修復至不漏水之狀態。
被告應給付原告新臺幣貳拾萬柒仟貳佰玖拾伍元，及自民國一百
一十年五月十九日起至清償日止，按週年利率百分之五計算之利
息。
原告其餘之訴駁回。
訴訟費用由被告負擔百分之三十，餘由原告負擔。
本判決第二項得假執行。但被告如以新臺幣貳拾萬柒仟貳佰玖拾
伍元為原告預供擔保，得免為假執行。
原告其餘假執行之聲請駁回。
    事實及理由
壹、程序部分：
    按訴狀送達後，原告不得將原訴變更或追加他訴。但有下列
    各款情形之一者，不在此限：擴張或減縮應受判決事項之聲
    明者。不變更訴訟標的，而補充或更正事實上或法律上之陳
    述者，非為訴之變更或追加，民事訴訟法第255條第1項第3
    款、第256條定有明文。查原告起訴時原聲明：「一、被告
    應容許原告進入被告所有之門牌號碼新北市○○區○○路000巷0
    0號2樓房屋（下稱2樓房屋）內，進行原告所有門牌號碼新
    北市○○區○○路000巷00號1樓房屋（下稱1樓房屋）天花板及
    牆壁漏水修復工程，均修繕至不漏水狀態。二、被告應給付
    原告新臺幣(下同)65萬元，及自起訴狀繕本送達翌日起至清
    償日止，按週年利率5%計算之利息。三、就前項聲明原告願
    供擔保，請准宣告假執行。」（頁11）。嗣原告將65萬元擴
    張為70萬元（頁105），且經本院於訴訟繫屬中囑託社團法
    人新北市建築師公會進行上開1、2樓房屋之漏水鑑定，並經
    該會作成民國111年3月17日新北市建師鑑字第113號函附「
    漏水損害賠償事件」鑑定報告書（下稱系爭鑑定報告)，原
    告乃於111年5月19日當庭特定訴之聲明一所指「修繕」，係
    以「系爭鑑定報告所載修繕項目、方法」為之（頁247），
    意即特定訴之聲明為：「一、被告應容忍原告進入2樓房屋
    ，依系爭鑑定報告「九、結論與建議」項次「（四）」暨「
    附件十」所載之修復方式、項目進行漏水修復至不漏水之狀
    態。二、被告應給付原告70萬元，及自起訴狀繕本送達翌日
    起至清償日止，按週年利率5%計算之利息。三、就前項聲明
    原告願供擔保，請准宣告假執行。」核原告所為，乃擴張應
    受判決事項之聲明，且基於同一漏水之基礎事實，補充其修
    繕項目、方法而為陳述，於法自無不合，先予敘明。
貳、實體部分：　　　　
一、原告主張：
(一)原告所有之1樓房屋與被告所有之2樓房屋，係位於同棟公寓
    上、下相鄰之1、2樓分戶住宅。詎109年間，2樓房屋專用部
    分疏於修繕、維護，致生漏水，造成1樓房屋天花板漏水、
    牆面壁癌。經社團法人新北市建築師公會建築師鑑定結果，
    已確認1樓房屋之損害係2樓房屋持續由上而下滲漏水、受潮
    所致。惟原告多次請求2樓房屋之前手即訴外人陳偉清、被
    告（於108年11月19日以買賣為原因登記為2樓房屋所有權人
    ）修繕漏水或協助配合修繕，並於109年6月30日向鄉鎮市區
    公所申請調解，迄今均未獲置理。
(二)1樓房屋因樓上漏水嚴重，不僅導致屋內裝潢毀損，原告每
    日尚須備置水桶接水，嚴重影響生活品質。為此，爰依民法
    第184條、第191條、第195條、第213條及公寓大廈管理條例
    第6條第1項第2款、同條第3項、第10條、第12條規定提起本
    件訴訟，請求被告容忍原告進入2樓房屋修繕，並給付原告
    修繕2樓房屋漏水之修繕費25萬元、1樓房屋因漏水受損之修
    繕費用35萬元暨精神上損害賠償10萬元，合計70萬元。
(三)對被告抗辯所為陳述：
　1.1、2樓房屋所屬公寓，原係原告及2 樓房屋前手即訴外人陳
    偉清2人之母所有。1樓房屋係渠等母親生前居住、2 樓房屋
    則長期閒置。嗣原告、陳偉清繼承共有，並於108 年10月辦
    理分戶。迨原告取得1樓房屋所有權後，於109年4 月間重新
    裝潢房屋，當時所進行之裝潢工程，係無結構性破壞之一般
    裝潢（含水電管線更新、天花板輕鋼架拆除、牆壁重新粉刷
    、木作天花板、木作隔間、廁所整修更新及地板重新鋪設）
    ，豈料陳偉清於同年5、6月間遷入2樓房屋居住後（同年3、
    4 月間陳偉清即入住打掃，並於原告施工期間多次因用水需
    求要求施工人員為其開啟水閥），1 樓房屋天花板卻開始滲
    漏水，足徵2 樓房屋內確有漏水情狀，僅係過去未使用而原
    告及2 樓房屋前手未察，且與原告之裝潢施工顯然無關。
　2.被告雖再稱系爭鑑定報告有誤、2樓房屋現無漏水云云，惟
    系爭鑑定報告係以科學方法、測量儀器作出之專業報告，且
    參系爭鑑定報告所指，2樓房屋浴室浴缸年久失修屬實，如
    有正常使用，必然漏水，被告猶執上詞主張，並非可採。　
(四)並聲明：
　1.被告應容忍原告進入2樓房屋，依系爭鑑定報告「九、結論
    與建議」項次「（四）」暨「附件十」所載之修復方式、項
    目進行漏水修復至不漏水之狀態。
　2.被告應給付原告70萬元，及自起訴狀繕本送達翌日起至清償
    日止，按週年利率5%計算之利息。
　3.就前項聲明原告願供擔保，請准宣告假執行。
二、被告答辯：
(一)1、2樓房屋所屬公寓，本即原告及2 樓房屋前手因繼承所共
    有。而系爭房屋原無漏水情事，係原告於109年3月間就系爭
    房屋進行全室裝修，系爭房屋方致如原告所指之漏水情形，
    倘如樓層板(樑)間之集水管破洞，亦應係因系爭房屋屋齡老
    舊，原告裝修時不慎所致，否則何以原告未及時向被告通知
    漏水，迨裝修完畢後始向原告主張，與常情不符。是依公寓
    大廈管理條例第12條規定，系爭房屋因漏水造成之裝潢損壞
    ，應由原告自行負擔。
(二)系爭鑑定報告固認1樓房屋天花板漏水、走道上方有壁癌受
    潮係因2樓房屋浴廁空間磁磚老舊及防水失效所致，然鑑定
    機關僅以試水前後樓板混凝土、牆壁之含水相對值比較，尚
    有可疑。蓋原告主張房屋漏水之時間，2樓浴廁究有無人使
    用，鑑定機關已無法判斷，倘事實上斯時無人使用浴廁，則
    應以何原因解釋漏水，亦屬有疑。又1樓房屋天花板、牆壁
    之相對濕度雖因上開測試有所增加，但數值均未超過999，
    試水後亦未再增加，檢測處之天花板復未因飽和致滲漏水，
    甚至釘在天花板上之木料亦無因滲漏水造成之水漬，故系爭
    鑑定報告逕認1樓房屋天花板有滲漏水，當非允妥。遑論被
    告實際勘查鄰屋之現況，其與1、2樓房屋之共用壁、天花板
    均漏水嚴重、油漆剝落，顯然1樓房屋天花板縱有漏水，亦
    不能排除係鄰房所致，否則將無法解釋2樓房屋在109年6月
    前無人使用，1樓房屋卻持續漏水之現象。
(三)況參系爭鑑定報告「八、（一）、3、(2)」之記載，可見不
    論2樓房屋過去有無漏水，其已有很長一段時間未再漏水，
    現在亦無漏水，如無進一步產生漏水現象，自不能認有損害
    原告權利，被告自無將2樓房屋修繕至不漏水之必要。至於
    天花板、牆壁之修復費用與2樓房屋防水工程費用相較，無
    論施工保護、磁磚打除清運、泥作、油漆批土各項，均屬過
    高，並非合理。又精神損失部分，考量1樓房屋在修繕期間
    本屬雜亂，亦難認有何損害存在。
(四)並聲明：原告之訴駁回；願供擔保請准宣告免為假執行。
三、本院之判斷：
    本件原告主張兩造分別為新北市○○區○○路000巷00號之1、2
    樓房屋所有權人；而1樓房屋天花板、牆壁，確有滲漏水、
    牆面壁癌之現象存在等情，業據其提出建物所有權狀、土地
    登記第二類謄本、1樓房屋（天花板、牆面）照片等件為憑
    （頁23至33），並經本院職權調取1、2樓房屋之土地建物查
    詢資料、新北市汐止地政事務所110年9月10日新北汐地資字
    第1106061966號函暨檢附2樓房屋之建物登記謄本核閱無訛
    （頁53至55、113至115），且本院復於110年11月1日會同兩
    造、囑託鑑定機關社團法人新北市建築師公會指派之建築師
    至現場履勘，拍攝勘驗照片、作成勘驗筆錄，暨經社團法人
    新北市建築師公會作成111年3月17日新北市建師鑑字第113
    號函附系爭鑑定報告書在卷可稽（頁173至207），亦均為被
    告所不爭執，堪信原告此部分主張屬實。惟就原告主張1樓
    房屋天花板滲漏水、牆面壁癌之原因係2 樓房屋年久失修，
    故請求被告應容忍原告修復漏水，賠償修繕費、1樓房屋損
    害及原告精神損害等語，則為被告所否認，並執前詞置辯，
    是本件兩造爭點應為：(一)1樓房屋有天花板滲漏水、牆面
    壁癌現象之原因為何？(二)原告訴請被告應容忍原告至2樓
    房屋修復漏水，並賠償原告修繕費、1樓房屋損害及精神損
    害等語，有無理由？如有，金額應各為若干？現判斷如下。
(一)1樓房屋天花板滲漏水、牆面壁癌（按：指1樓走道上方牆面
    ，詳後述）之原因，係2樓房屋浴廁空間之浴缸及其周邊磁
    磚老舊及防水失效所致：
　1.原告主張1樓房屋天花板滲漏水、牆面壁癌之原因，係2樓房
    屋漏水所致乙情，參諸本院送請兩造同意之鑑定機關即社團
    法人新北市建築師公會作成111年3月17日新北市建師鑑字第
    113號函附系爭鑑定報告內容，可知：
　⑴其中「八、鑑定過程與分析研判」說明：
　①本次1、2樓房屋漏水情事，分為初勘、會勘2次現場勘察。初
    勘時鑑定人偕兩造共同確認原告主張之漏水位置並於現場試
    水及觀察，初判已排除2樓廁所排水管破裂、1樓後院因增建
    雨水排水設施、2樓屋頂平台雨水排水等原因，並綜合現場
    各項因素判斷漏水原因可能係2樓浴廁磁磚老舊防水失效導
    致。
　②會勘階段由鑑定人以「水分計」測量儀器取得混凝土含水潮
    濕之參考數值作為研判周邊廁所空間防水性之狀況，並選擇
    「掃描式水分測量模式」，取得濕度相對值（先取得周邊正
    常牆面數值為標準值，於試水前測試取得參考值，再於試水
    40分鐘之後測試取得濕度相對值，經比較前後數值後可得知
    測試點之防水性，其潮濕度之相對值所對應之濕度指示，可
    作為混凝土樓板或磚牆之潮濕狀況）。
　③會勘針對2樓房屋進行試水（以淋浴灑水管大量沖水浴室牆壁
    、地板及浴缸蓄水），並觀察1樓房屋（1B分戶磚牆、輕隔
    間矽酸鈣板分間牆、走廊分戶磚牆、走廊共同壁上方側樑、
    走廊天花板維修口上方）試水前後情況，確認測試後「走廊
    天花板維修口上方」、「牆面」之溼度指示為「濕」。
　⑵其中「九、結論與建議」說明：
　　「(一)、本件是否有2樓房屋從上而下滲漏水至1樓房屋之情
    形？『1.天花板漏水部分：…2樓浴廁空間之浴缸位置應該有
    滲漏水至1樓走道天花板之現象。』…『2.壁癌部分：…1樓走道
    上方為2樓浴廁空間，呈現嚴重壁癌現象，雖無滲漏水現象
    ，但應為受潮產生之現象，…。』…」、「(二)、倘若為是，
    上開滲漏水情形之原因為何？『1.天花板漏水部分：…⑵、研
    判滲漏原因，應屬2樓浴廁空間之浴缸及其周邊磁磚老舊及
    防水失效所導致。』…『2.1樓走道上方壁癌部分：…⑴、雖然2
    樓浴廁地坪及牆壁經大量沖水之試水後，排水順暢無積水，
    現亦無管線老舊而產生漏水，但1樓走道上方嚴重之壁癌現
    象，顯示應為2樓浴廁空間磁磚老舊且防水失效，導致該處
    直下方因潮濕產生壁癌。』…『4.經現場勘查研判，樓板滲漏
    及壁癌之產生，應非屬1樓施工過程破壞管線所致』」、「（
    三）、倘若為是，2樓房屋之滲漏水是否因此導致1樓房屋之
    損害？『1.1樓天花板：…有油漆水漬痕跡，及樓板混凝土龜
    裂…』、『2.走道上方壁癌造成油漆剝落』…」等語。
  ⑶基上足徵，系爭鑑定報告之鑑定結果，係鑑定機關指派建築
    師進行2次實地勘查，審酌房屋係60年所建、結構、內部設
    置等各項情狀，並排除漏水原因後，以科學儀器測試，確認
    1樓房屋確實存在「天花板漏水」、「牆面壁癌（靠近1樓走
    道上方）」2種現象，造成1樓房屋天花板有油漆水漬痕跡、
    樓板混凝土龜裂、壁癌油漆剝落等損害，並得出上開現象均
    係肇於2樓房屋之「2樓浴廁空間之浴缸及其周邊磁磚老舊及
    防水失效」之結論，誠屬可信。
　2.被告雖質疑：系爭鑑定報告以試水之鑑定方法，無法確認1
    樓房屋究有無滲漏水，且表示1樓房屋現狀並無滲漏水，系
    爭鑑定報告結論有誤云云。然查，鑑定機關以「水分計」測
    量儀器選擇「掃描式水分測量模式」試水，以測試2樓房屋
    有無漏水，即係以大量沖水、蓄水後放水之方式檢視混凝土
    、磚牆於試水前後之潮濕狀態，以藉此得知防水層是否完好
    ，如防水層已受損，將造成水量向下穿透，造成濕度上昇之
    結果，並得進一步推論得出，2樓房屋浴廁空間之用水，會
    造成1樓房屋與上開浴廁空間對應位置之天花板必將產生滲
    漏水，暨直下牆面亦將因潮濕而致壁癌之結果。本院衡酌本
    件鑑定以水分計等測量儀器檢測混凝土内部含水率及滲漏水
    位置，本為國內常見之漏水鑑測方法；且鑑定方法，乃係鑑
    定機關評估房屋狀況後，本其專業所擇定，而其據此鑑定方
    法得出鑑定結論，自屬客觀、公正、審慎、精確，被告逕以
    上開理由質疑鑑定結論，實屬倒果為因之推論，洵非可採。
　3.被告再抗辯：本件漏水恐係因1樓房屋於109年間進行全室裝
    潢所致，與2樓房屋無關云云。惟查，原告主張其當時僅係
    進行一般裝潢，並非結構裝潢，工項包含水電管線更新、天
    花板輕鋼架拆除、牆壁重新粉刷、木做天花板、木作隔間、
    廁所整修更新及地板重新鋪設等部分，且系爭鑑定報告透過
    儀器、勘查等如上之鑑定過程，亦已綜合各項因素，確認本
    件漏水確與原告於1樓房屋進行裝潢施工無關（系爭鑑定報
    告卷頁7），則被告逕空言主張，未能提出其他證據證明，
    自仍應認其對本件漏水應予負責。被告雖又稱：鄰屋漏水亦
    可能延伸至1樓房屋造成滲漏、壁癌云云，且提出鄰屋屋況
    照片以佐（頁217至237）。但互核系爭鑑定報告附件五之房
    屋平面示意圖、附件六之現場照片暨系爭鑑定報告「八」、
    「九」之內容，可徵原告主張1樓房屋天花板滲漏水之位置
    ，其結構與鄰屋共用壁相隔甚遠；就牆面壁癌部分，與鄰屋
    固有一側共用壁，然鑑定機關亦僅認定1樓走道上方牆面（
    直上銜接2樓浴廁空間）部分，有大面積之壁癌，經測試而
    確認與正上方浴廁空間磁磚老舊、防水失效有直接相關因素
    ，其餘1樓走道下方之壁癌則因無法判斷與2樓房屋浴廁空間
    之漏水有直接相關，並未計入本件漏水受損範圍。至鄰屋屋
    況照片雖可見牆面剝落、壁癌等情況，但該房屋究有無漏水
    情事、是否因漏水造成1樓房屋損害，均無以判別，故當不
    能徒憑被告所言，斷認1樓房屋漏水係鄰屋所致至明。從而
    ，顯見被告上開所辯，均非可採。
(二)原告訴請被告應容忍原告至2樓房屋修復漏水，並賠償原告
    修繕費、1樓房屋損害及精神損害，均有理由：
　  按住戶於他住戶因維護、修繕專有部分、約定專用部分或設
    置管線，必須進入或使用其專有部分或約定專用部分時，不
    得拒絕；住戶違反第1 項規定，經協調仍不履行時，住戶得
    按其性質訴請法院為必要之處置；專有部分、約定專用部分
    之修繕、管理、維護，由各該區分所有權人或約定專用部分
    之使用人為之，並負擔其費用；專有部分之樓地板，其維修
    費用因可歸責於區分所有權人之事由所致者，由該區分所有
    權人負擔。公寓大廈管理條例第6 條第1 項第2 款、第3 項
    、第10條第1 項、第12條後段分別著有規定。揆諸其立法理
    由在於明確規範區分所有權人間之相鄰關係，以杜紛爭，故
    倘非進入或使用相鄰區分所有權人之專有部分、約定專用部
    分，即無以完成其維護、修繕專有部分、約定專用部分或設
    置管線，該相鄰區分所有權人自有容忍之義務。第按因故意
    或過失，不法侵害他人之權利者，負損害賠償責任；土地上
    之建築物或其他工作物所致他人權利之損害，由工作物之所
    有人負賠償責任。民法第184 條第1 項前段、第191條第1 
    項前段定有明文。是以，建物管理人對於房屋之漏水應以善
    良管理人之注意，善盡維修之責任，倘若滲漏損及樓下房屋
    而造成潮溼、發霉等情，則樓上之建物管理人即怠於善盡維
    修之注意，而屬因過失侵害樓下房屋所有人之權利（最高法
    院85年度台上字第1480號裁判意旨參照）。又因工作物造成
    他人之損害，即依法推定工作物所有人有過失，而應負侵權
    行為損害賠償責任（最高法院96年度台上字第489 號裁判要
    旨參照）。又民法第191條第1 項所謂之工作物，係指以人
    工作成之設施，建築物係其例示，而建築物內部之設備如天
    花板、樓梯、水電配置管線設備等，屬建築物之成分者，為
    建築物之一部，應包括在內（最高法院95年度台上字第310 
    號裁判意旨參照）。再按負損害賠償責任者，除法律另有規
    定或契約另有訂定外，應回復他方損害發生前之原狀。第1 
    項情形，債權人得請求支付回復原狀所必要之費用，以代回
    復原狀，民法第213 條第1項、第3項亦有明定。末按不法侵
    害他人之身體、健康、名譽、自由、信用、隱私、貞操，或
    不法侵害其他人格法益而情節重大者，被害人雖非財產上之
    損害，亦得請求賠償相當之金額，民法第195條第1 項前段
    定有明文。又不法侵害他人居住安寧之人格利益，如其情節
    重大，被害人非不得依民法第195條第1項規定請求賠償相當
    之金額（最高法院92年台上字第164 號裁判意旨參照）。又
    慰藉金之賠償須以人格權遭遇侵害，使精神上受有痛苦為必
    要，其核給之標準固與財產上損害之計算不同，然非不可斟
    酌雙方身分資力與加害程度，及其他各種情形核定相當之數
    額（最高法院51年度台上字第223號裁判要旨參照）。本院
    茲就各項請求及金額，說明如下：
　1.關於容忍原告至2樓房屋修復漏水部分：
　　本件原告之1樓房屋因天花板滲漏水、牆面（按：1樓走道上
    方牆面）壁癌，房屋受有損害，而此情狀係被告之2樓房屋
    浴廁空間之浴缸及其周邊磁磚老舊及防水失效所致，業如前
    述。又2樓房屋浴廁空間之防水層既為專有部分，被告未盡
    修繕、管理及維護之義務，是原告主張被告應依公寓大廈管
    理條例第6 條第1 項第2 款、第3 項、民法第213 條等規定
    ，容忍原告進入2樓房屋，併依系爭鑑定報告「九、結論與
    建議」項次「（四）」內容暨「附件十」所載之修復方式、
    項目進行漏水修復至不漏水狀態，洵為有據，應予准許。
　2.關於賠償原告修繕費用部分：
　　查2樓房屋因漏水而有修繕必要，業如前述，並有系爭鑑定
    報告後附「附件十」之預算書為憑。本院審酌鑑定人表明2
    樓房屋應加強「改善防水工程」，惟改善防水工法眾多，本
    件乃據2樓房屋現況提出必要合理修復之內容及工序建議，
    包含磁磚拆除（見底）及運棄、防水工程（2道塗佈）、泥
    作工程、水電工程等語，足認「附件十」所載金額10萬530
    元為修復2樓房屋漏水所必要，自堪為據。是原告主張依公
    寓大廈管理條例第10條第1 項、第12條後段、民法第213 條
    等規定，按系爭鑑定報告核計之修繕金額10萬530元作為被
    告應給付之2樓房屋漏水修繕費用，為有理由，應予准許。
  3.關於1樓房屋損害部分：
　  查1樓房屋因2樓房屋「浴廁空間之浴缸及其周邊磁磚老舊及
    防水失效」而有天花板滲漏水、牆面潮濕壁癌之情形，致1
    樓天花板有油漆水漬痕跡、樓板混凝土龜裂、走道上方壁癌
    造成油漆剝落等損害，業如前述，並有系爭鑑定報告後附「
    附件十一」之預算書為憑。依民法第184條第1項前段、第19
    1條第1項前段、民法第213 條規定，被告自應負侵權行為損
    害賠償責任。本院審酌1樓房屋因上開損害，需分就「天花
    板」進行拆除，再進行泥作（含防水）工程、油漆工程；「
    牆面」則進行油漆工程，並加計其他工程與間接工程，堪認
    上開各工項、金額與1樓房屋損害相符，且屬必要，則原告
    主張以「附件十一」之修復費用9萬6,765元作為修復金額，
    自屬有據，亦應准許。被告雖抗辯修復工程費用過高云云，
    惟核上開鑑定報告所列必要修復之項目及金額，係由鑑定機
    關指派建築師依據現場勘查結果及專業、經驗等，確認有無
    因漏水而需修復之項目，並按照一般建築慣例及行情進行估
    價，當屬客觀可信，故被告僅以1樓房屋面積為由，而空言
    指摘，未提出任何證據以實其說，自難為有利其之認定。
　4.關於精神損害部分：
　　查1樓房屋有天花板滲漏水、牆面潮濕壁癌之現象，並觀之
    漏水情形，客觀上對於原告之日常家居生活明顯造成干擾及
    不便，原告身心受有相當程度之痛苦，堪認本件滲漏水之情
    形，業已侵害原告居家安寧之人格利益，超越一般人社會生
    活所能容忍之程度且情節重大，揆諸民法第195條第1 項前
    段及上開說明，原告自得請求精神慰撫金。爰審酌本件漏水
    原因、期間、範圍、狀況、原告受侵害情形暨兩造財產所得
    等一切情狀，認原告請求精神慰撫金10萬元，尚嫌過高，應
    以1萬元為適當。
(三)綜上所述，原告依民法第184條第1項前段、第191條第1項前
    段、第195條第1 項前段、第213條及公寓大廈管理條例第6
    條第1項第2款、第3項、第10條第1 項、第12條後段規定，
    請求被告：1.容忍原告進入2樓房屋，依系爭鑑定報告「九
    、結論與建議」項次「（四）」內容暨「附件十」所載之修
    復方式、項目進行漏水修復，並修復至不漏水狀態；2.給付
    原告修繕2樓房屋漏水之修繕費10萬530元、1樓房屋因漏水
    受損之修復費用9萬6,765元暨精神上損害賠償1萬元，合計2
    0萬7,295元，尚屬有據，應予准許；逾此範圍之請求，即乏
    所據，應予駁回。末按給付無確定期限者，債務人於債權人
    得請求給付時，經其催告而未為給付，自受催告時起，負遲
    延責任。其經債權人起訴而送達訴狀，或依督促程序送達支
    付命令，或為其他相類之行為者，與催告有同一之效力；遲
    延之債務，以支付金錢為標的者，債權人得請求依法定利率
    計算之遲延利息；應付利息之債務，其利率未經約定，亦無
    法律可據者，週年利率為5%，民法第229 條第2 項、第233 
    條第1項前段及第203 條分別定有明文。本件原告所請求被
    告之給付，為無確定期限、無從另為約定利率之債務，是就
    上開「2.」部分，原告自得依上開規定，請求被告應給付原
    告20萬7,295元，及自起訴狀繕本送達翌日即11 0年5月19日
    起（頁71）至清償日止，按週年利率5 %計算之利息。
四、本件事證已臻明確，兩造其餘攻擊防禦方法及所提證據，經
    本院審酌後，認對於判決結果不生影響，爰不逐一論列，附
    此敘明〈按：核對系爭鑑定報告與本件客觀事證，並未見有
    何不符之處，且系爭鑑定報告與本院依勘驗及照片所為之判
    斷相同，又衡諸建築師公會為專業建築機構，與兩造無利害
    關係，且其參考包括兩造意見之全部卷證，並會同本院及兩
    造至現場一一勘驗，且兩造於建築師前亦再度為言詞陳述，
    則系爭鑑定報告基於專業及經驗所出具之鑑定意見，乃屬客
    觀、中立而可信實，又建築師不僅至現場履勘，並以儀器測
    試、核對位置示意圖、平面示意圖、拍照、紀錄等，再本於
    專業及經驗判斷、估價，足徵系爭鑑定報告之意見，應可採
    為判斷本件漏水原因及損害之認定基礎。職故，被告無端質
    疑系爭鑑定報告而請求訊問建築師、2樓房屋前屋主陳偉清
    云云，均難認有何必要性，應併予駁回〉。
五、本判決主文第2 項所命被告應給付之金額未逾500,000 元，
    依民事訴訟法第389 條第1 項第5 款規定，應依職權宣告假
    執行。原告雖陳明願供擔保聲請假執行，僅促使法院職權發
    動，不另為假執行准駁之諭知。又被告就此部分陳明願供擔
    保，聲請宣告免為假執行，合於民事訴訟法第392 條規定，
    爰酌定相當擔保金額准許之。至原告其餘假執行之聲請，因
    訴之駁回而失所依附，不予准許。
六、據上論結，本件原告之訴為一部有理由，一部無理由，依民
    事訴訟法第79條、第389條第1項第5款、第392條第2項，判
    決如主文。
中　　華　　民　　國　　111 　年　　6 　　月　　16　　日
　　　　　　　　　民事庭法　官　曹庭毓
以上正本係照原本作成。
如對本判決上訴，須於判決送達後20日內向本院提出上訴狀。如
委任律師提起上訴者，應一併繳納上訴審裁判費。
中　　華　　民　　國　　111 　年　　6 　　月　　16　　日
　　　　　　　　　　　　書記官　黃婉晴